【裁判字號】    99,易,2158
【裁判日期】    991130
【裁判案由】    詐欺
【裁判全文】
臺灣臺北地方法院刑事判決              99年度易字第2158號
公  訴  人  臺灣臺北地方法院檢察署檢察官
被      告  莊曜全
選任辯護人  張睿文律師
            溫尹勵律師
上列被告因詐欺案件，經檢察官提起公訴（99年度偵字第 13017
號），本院判決如下：
    主  文
莊曜全意圖為自己不法之所有，以詐術使人將本人之物交付，處
有期徒刑肆月，如易科罰金，以新臺幣壹仟元折算壹日。
    事  實
一、莊曜全與謝耀明原為朋友關係，經由謝耀明介紹認識吳明宗
    。莊曜全竟意圖為自己不法之所有，並基於詐欺之犯意，於
    民國九十八年二月間，為供其自行簽賭而需取得職棒賭博網
    站之代理商帳號及密碼等資料，乃向謝耀明佯稱其有多名賭
    客可供簽賭，是否可介紹職棒賭博之組頭，而謝耀明因知悉
    吳明宗有管道可以取得賭博網站代理商帳號，欲介紹莊曜全
    與吳明宗認識，旋於九十八年三月九日前某日，莊曜全、吳
    明宗及謝耀明三人相約在莊曜全位於臺北市○○區○○路租
    屋處，當場莊曜全向吳明宗及謝耀明佯稱其有多位賭客需要
    賭博網站簽賭，希望由三人一同經營賭盤，吳明宗負責提供
    賭博網站代理商帳號密碼，每星期結算一次賭客簽賭代理商
    之結果，約定莊曜全、謝耀明、吳明宗各佔三成，另一成歸
    吳明宗所提供賭博網站代理商帳號之上線所有等語，致吳明
    宗信以為真，而提供向真實姓名年籍不詳自稱「張育智」之
    成年男子所取得代理商帳號及密碼予莊曜全，三人並於同年
    三月九日起開始經營上開職棒賭盤，該賭盤簽賭方式為賭客
    下注新臺幣（下同）一萬元，簽中支付賭客九千五百元，未
    簽中賭客須支付一萬元，然於上述開始經營賭盤期間下注之
    賭客僅有莊曜全一人，而莊曜全竟為掩飾僅有一人簽賭乃開
    設多名會員帳號簽賭，致賭博網站上顯示係多人下注簽賭，
    莊曜全並於第二期即第二週結算時，向謝耀明佯稱多名賭客
    簽注結算結果需支付簽中金額，並表示扣除第一期算餘留之
    資金外，每人尚需負擔結算金，謝耀明旋即向吳明宗轉達，
    致謝耀明及吳明宗信以為真陷於錯誤，由吳明宗在莊曜全上
    開租屋處給付現金五萬七千元予莊曜全。嗣因第三期結算後
    ，莊曜全稱賭客總共下注二百六十五萬九千五百元，賭客須
    支付一百零七萬元，為上開追討債務，吳明宗驚覺有異查知
    上開賭盤僅有莊曜全一人簽賭，始悉上情。
二、案經臺北市政府警察局萬華分局報請臺灣臺北地方法院檢察
    署偵查起訴。
    理  由
一、按傳聞法則之重要理論依據，在於傳聞證據未經當事人之反
    對詰問予以核實，乃予排斥，惟若當事人已放棄對原供述人
    之反對詰問權，於法院審判時表明同意該等傳聞證據可作為
    證據，基於證據資料愈豐富，愈有助於真實發現之理念，並
    貫徹刑事訴訟法修法加重當事人進行主義之精神，確認當事
    人對於證據能力有處分權之制度，傳聞證據經當事人同意做
    為證據，法院認為適當者，亦得為證據。另當事人於調查證
    據時，對於傳聞證據表示「沒有意見」，而未於言詞辯論終
    結前聲明異議，應視為已有將該等傳聞證據採為證據之同意
    ，此刑事訴訟法第一百五十九條之五定有明文。本案被告莊
    曜全及辯護人於本院審理程序中已表示對卷內人證、書證、
    物證之證據能力均無意見，本院審理時，被告及辯護人對被
    告以外之人於審判外之陳述之證據能力並未表示意見，迄本
    院言詞辯論終結前，被告及辯護人亦未爭執本案證據之證據
    能力，依刑事訴訟法第一百五十九條之五第二項之規定，應
    視為被告及辯護人已同意本案相關之傳聞證據均可做為證據
    ，本院斟酌本案卷內之證據並非非法取得，亦無證明力明顯
    過低之情形，且經本院於審判期日依法進行證據之調查、辯
    論，被告於訴訟上之程序權，已受保障，前揭各該證據，均
    得採為證據。
二、訊據被告固坦承僅有其一人下注簽賭，且使用多個會員代號
    下注等情，惟矢口否認有何詐欺取財之犯行，並辯稱：伊當
    時是請吳明宗介紹上線，讓伊一人下注云云；被告之辯護人
    則以：被告在偵查中及鈞院，始終承認他有用不同的帳號下
    注，但這非必然該當詐欺罪的要件，吳明宗與謝耀明二人均
    稱他們內部的結算是依照賭盤的帳目，帳目的數字不會因為
    簽賭人是被告或是其他人而有不同，被告與吳明宗、謝耀明
    的分擔比例也不會受到影響，被告用賭客身分簽賭，應該付
    的賭金也不會因此增加或是減少，只要賭盤上面的帳目正確
    ，就沒有施用詐術的問題。賭債是自然債務，本來就沒有請
    求權存在，無論是賭輸或是賭贏，告訴人都沒有財產上的損
    失等語置辯。惟查：
  (一)上揭犯罪事實，業據證人即告訴人吳明宗於本院審理時證稱
    ：伊原本就認識謝耀明，但不認識莊曜全。在九十八年三月
    九日之前差不多一個月前，莊曜全就先跟謝耀明說要賭盤的
    帳號、密碼，謝耀明起先說沒有，後來他說伊有在玩職棒賭
    盤，莊曜全便拜託謝耀明來找伊，叫伊找一個代理商給莊曜
    全，莊曜全說他在工作上有很多朋友，看他的面子可以招生
    意，伊推了很多次沒有辦法，才向張育智拿代理商帳號及密
    碼給莊曜全。我們三人在九十八年三月九日的前三、五天在
    莊曜全成都路租的房子那裡碰面。當天伊是跟謝耀明約好一
    起到莊曜全他家，在碰面之前，應該有跟莊曜全打過電話，
    講到賭盤的事情，當時莊曜全有向伊表示說他有客人要簽賭
    ，希望伊幫他找一個代理商的帳號跟密碼，所以到莊曜全他
    家的時候，伊有帶帳號、密碼去，莊曜全說他有賭客這件事
    情是之前有跟謝耀明提到過，到他家的時候莊曜全也有講。
    後來我們三人談的結果，是由我們三人來經營一個賭盤，賭
    盤輸贏結算伊所拿代理商帳號的上線輸贏要佔一成，其他的
    九成，莊曜全就說由我們三人各佔三成。賭盤一星期結算一
    次，賭博的標的是職棒，好像是美國大聯盟職棒，賭客下注
    的金額，輸贏計算是經過莊曜全，他會去跟賭客接洽，如果
    客人下注一萬元，客人輸的話，就是付一萬元，當初我們三
    人在談的時候，莊曜全有說他帶來的客人要抽佣。後來我們
    三人好像從九十八年三月九日起開始啟動賭盤代理商帳號、
    密碼，總共結算三次，結算是全部賭客輸贏加總的金額。第
    一次結算時，賭客有輸，輸了幾萬元，但是沒有分錢，莊曜
    全說因為大家一開始都沒出錢，要放在他那裡當基金；第二
    次結算的結果我們就輸了，總共輸了二十萬左右，我們三人
    每個人要負擔差不多三、四萬元，後來伊有把連同上線需負
    擔一成的五萬七千元的現金給莊曜全。第三次結算賭客須給
    付賭金，所以簽一份委託書給莊曜全朋友委託追討債務，伊
    如果事先知道莊曜全其實並沒有帶朋友來下注，而是由他一
    個人在下注，伊不會跟他一起經營這個賭盤等語（見本院卷
    第三九頁至第四二頁背面），核與證人吳明宗於警詢及偵查
    中證述被告是經由謝耀明認識，希望取得職棒賭盤代理商，
    而向張育智取得代理商帳號及密碼，被告並稱他有許多朋友
    可以簽賭賺錢，所以於九十八年三月間與被告及證人謝耀明
    合組職棒簽賭莊家，每人各佔三成股份，一成股份無償給付
    張育智，每星期結算一次，賭客都是被告招攬，第一次結算
    有贏錢被告說留在他那邊當基金，第二次結算輸錢須交付金
    錢，證人吳明宗遂連同上線張育智部分在被告位於臺北市○
    ○區○○路租屋處附近交付五萬多元予被告，第三次結算賭
    客共輸一百多萬，後來才知悉僅有被告一人簽賭下注等語大
    致相符（見臺灣臺北地方法院檢察署九十九年度他字第二七
    四六號卷第四頁至第六頁、第九頁至第一○頁、第三二頁至
    第三四頁、第六五頁至第六六頁），審酌證人吳明宗上開證
    詞對於本件如何與被告及證人謝耀明二人合作經營職棒賭盤
    、如何分擔賭盤輸贏之比例、被告如何佯稱有多名賭客可參
    與簽賭、合作期間結算次數、各次結算結果、第二次結算交
    付被告之金額等證述並無二致，顯見證人吳明宗確實經歷該
    等情事始能對於事情之經過情形、細節一一詳述，故證人吳
    明宗上開證述，尚非子虛，洵堪採信。足認本件證人吳明宗
    確係因證人謝耀明之介紹始認識被告，甚而因被告佯稱有多
    名賭客要簽賭乃同意與被告及證人謝耀明合作經營賭博網站
    ，嗣後並於第二期結算後給付現金五萬七元予被告等事實無
    訛。
  (二)又稽之證人謝耀明於本院審理時證稱：當初被告問伊有沒有
    認識職業棒球的組頭，被告說他本來就有賭客，就是沒有遊
    戲盤，問伊認不認識，伊就請吳明宗問有沒有認識組頭，吳
    明宗說有，他要問看看，伊就找吳明宗、莊曜全來見面，談
    要怎麼分，我們三人每人占三成、組頭占一成，組頭是吳明
    宗的朋友，伊不認識，我們協議完之後，有經營快樂賭盤。
    快樂賭盤簽賭的方式是賭客下注一萬元，贏了的話賭客拿九
    千五，輸的話客戶就是輸一萬元，一星期結算一次，結算結
    果如輸贏十萬元，組頭一萬元，我們一人各占三萬元，我們
    贏得部分就是賭客輸的金額。賭盤何時經營伊不清楚，最少
    一、二年前開始經營，經營不到一個月，第一次贏的時候，
    多少錢伊忘記了，莊曜全說這要留基金，因為三個人都沒有
    拿錢出來。第二次這些錢就輸回去，總共倒輸十幾萬元，一
    個人要出五萬七千或是五萬八千元，這一次伊沒有錢，說要
    退出不要合夥，這些錢伊再慢慢還，他們二人就說伊如果不
    加入，他們也不繼續經營，後來伊沒有退出，就繼續，第三
    次賭客那邊輸了一百零七萬元，但沒有分到錢。吳明宗有出
    了五萬七還是五萬八，第二次結算的錢他有給莊曜全，是吳
    明宗告訴伊他有拿給莊曜全，莊曜全有拿給賭客，當時莊曜
    全透過伊跟吳明宗說要給錢，賭客那邊要，當天晚上吳明宗
    告訴伊有把錢給莊曜全。第三次結算莊曜全說這些賭客是由
    一個徐崇銘在玩，賭客都是從這邊出來，純粹委託組頭那邊
    的人來處理這筆帳，才會簽卷附這張委託書。伊當初同意一
    起經營快樂賭盤，是認為說確實是有賭客會簽賭才同意經營
    ，如果當初莊曜全說是他一個人在簽賭，沒有其他賭客的話
    ，伊不會同意經營快樂賭盤等語（見本院卷第三五頁至第三
    八頁背面），及證人謝耀明於警詢及偵查中證述九十八年三
    月間介紹證人吳明宗與被告認識，被告說有賭客，需要組頭
    ，而由證人吳明宗向組頭取得賭盤，被告提議組成職棒簽賭
    莊家，三人各佔三成股份，一成歸組頭張育智，第一次結算
    贏錢被告未給錢稱要當基金，第二次結算輸錢一人須負擔五
    萬七千元，證人吳明宗有交付五萬七千元予被告，第三次結
    算賭盤賺一百零七萬，但未拿到錢等語（見上開他卷第一二
    頁至第一三頁、第六五頁至第六六頁、臺灣臺北地方法院檢
    察署九十九年度偵字第一三○一六號卷第二○頁至第二一頁
    ），審酌證人謝耀明上開證詞對於與被告及證人吳明宗如何
    合作組成職棒簽賭賭盤、被告佯稱有多位賭客可參與簽賭、
    賭盤如何經營、分成比例、結算次數、結算應負擔之金額等
    前後證述一致，而證人謝耀明又為被告多年友人，具有相當
    情誼，實無須虛構上述情節構陷事實入被告於罪，是證人謝
    耀明上揭證詞，應屬真實，足堪採信。又互核證人吳明宗與
    謝耀明上開證詞，渠等對於該賭盤如何組成、被告如何佯稱
    有賭客可簽賭、賭盤經營方式及分成比例、賭盤經營期間結
    算次數及實際情形以及證人吳明宗有交付五萬七千元等情，
    均為相符，益徵證人吳明宗與謝耀明二人證詞之憑信性無疑
    ，亦即證人吳明宗及謝耀明確因被告佯稱有多名賭客要簽賭
    ，信以為真始與被告合作經營職棒賭盤，致證人吳明宗交付
    現金五萬七千元予被告至為灼然。又證人謝耀明雖未親眼見
    到證人吳明宗交付金錢予被告，然證人吳明宗及謝耀明既已
    清楚說明與被告合作經營職棒賭盤之過程，且對於各次結算
    結果亦詳細說明，況且第二次結算須交付現金一情亦係證人
    謝耀明轉之證人吳明宗，是證人吳明宗交付現金予被告後告
    知證人謝耀明亦合於常情；再者，證人吳明宗及謝耀明既認
    定與被告合作經營賭博網站，而渠等三人並無任何資金投入
    ，亦經證人吳明宗與謝耀明證述在卷，則在結算結果賭盤需
    給付賭客金錢時，衡情證人吳明宗確會交付現金予被告，被
    告因此而能獲得財物。
  (三)至被告之辯護人辯稱被告佯以多名賭客簽賭與其自己簽賭並
    不影響賭盤，未施用詐術；賭債為自然債務，並無交付財物
    云云一節，然證人吳明宗及謝耀明已於本院證述苟僅被告一
    人下注簽賭即不會與被告合作經營職棒賭盤等語（見本院卷
    第三七頁、四一頁背面），況且如僅被告一人下注簽賭則被
    告是否有能力提出簽注之現金，此與有多名賭客下注簽賭之
    風險顯有不同，被告如認二者無異，僅需據實以告即可，何
    須佯稱有多名賭客，顯見被告亦明知僅有其一人下注簽賭，
    證人吳明宗及謝耀明恐不會與其合作，是被告確有施用上開
    詐術；又按意圖為自己或第三人不法之所有，以詐術使人將
    本人或第三人之「物」交付者，處五年以下有期徒刑、拘役
    或科或併科一千元以下罰金，此刑法第三百三十九條第一項
    明定，是刑法第三百三十九條第一項之構成要件包含被害人
    須交付財物，而所謂詐得財物包含現實金錢交付，最高法院
    二十年非字第一二二號意旨可資參照，是本件被害人吳明宗
    既因被告施用上開詐術而現實交付五萬七千元，財產上確實
    受有損害，即已符合上開構成要件，是辯護人上開所辯，不
    足採信。
  (四)綜上，被告及辯護人上揭所辯，委不足採。本件事證明確，
    被告上揭犯行，洵堪認定，應予依法論科。
三、核被告所為，係犯刑法第三百三十九條第一項之詐欺取財罪
    。爰審酌被告年輕力壯，竟不思正當工作，確因個人沉溺於
    職棒簽賭，利用他人分擔個人簽賭之風險，竟佯稱有多名賭
    客可供簽賭，施行上揭詐術，致被害人吳明宗交付財物，造
    成被害人受有財產上損害，所為非是，兼衡被告詐得之財物
    非屬鉅額，然未與被害人和解賠償被害人損害，及被告矢口
    否認犯行等一切情狀等一切情狀，量處如主文所示之刑，並
    諭知易科罰金折算標準，以示懲儆。
據上論斷，應依刑事訴訟法第二百九十九條第一項前段，刑法第
三百三十九條第一項、第四十一條第一項前段，刑法施行法第一
條之一第一項、第二項前段，判決如主文。
本案經檢察官文家倩到庭執行職務。
中    華    民    國    99    年    11    月    30    日
                  刑事第十八庭  審判長法  官  彭慶文
                                      法  官  林芳華
                                      法  官  林玉蕙
上正本證明與原本無異。
如不服本判決應於收受送達後10日內向本院提出上訴書狀，並應
敘述具體理由；其未敘述上訴理由者，應於上訴期間屆滿後20日
內向本院補提理由書（均須按他造當事人之人數附繕本）「切勿
逕送上級法院」。告訴人或被害人如對於本判決不服者，應具備
理由請求檢察官上訴，其上訴期間之計算係以檢察官收受判決正
本之日期為準。
                                      書記官  陳怡君
中    華    民    國    99    年    11    月    30    日
附錄本案論罪科刑法條
中華民國刑法第339條
（普通詐欺罪）
意圖為自己或第三人不法之所有，以詐術使人將本人或第三人之
物交付者，處 5 年以下有期徒刑、拘役或科或併科 1 千元以下
罰金。
以前項方法得財產上不法之利益或使第三人得之者，亦同。
前二項之未遂犯罰之。

司法院資訊處製作；財團法人民間司法改革基金會備份。
